【裁判字號】    90,上更(二),580
【裁判日期】    901130
【裁判案由】    毒品危害防制條例
【裁判全文】
臺灣高等法院刑事判決                  九十年度上更(二)字第五八號
    上  訴  人
    即  被  告  丙○○
    指定辯護人  本院甲○
右上訴人因違反毒品危害防制條例案件，不服台灣板橋地方法院八十七年度訴字第二
八四號，中華民國八十八年八月二十一日第一審判決（起訴案號：台灣板橋地方法
院檢察署八十七年度偵字第九○一三號、第一五九九七號、第一八六一四號），提起
上訴，本院判決後經最高法院第二次發回更審，本院判決如左：
    主  文
原判決關於非法販賣化學合成麻醉藥品部分及定執行刑部分均撤銷。
丙○○非法販賣化學合成麻醉藥品，處有期徒刑伍年，安非他命柒包（鑑驗後淨重拾
伍點貳捌公克、包裝重參點捌壹公克）、分裝袋捌拾個及分裝器壹支均沒收；又持有
第二級毒品，處有期徒刑肆月，安非他命陸包（淨重玖點零貳公克、包裝重壹點零
公克）沒收並銷燬之，應執行有期徒刑伍年貳月，安非他命柒包（鑑驗後淨重拾伍點
貳捌公克、包裝重點捌壹公克）、分裝袋捌拾個及分裝器壹支均沒收，安非他命陸
包（淨重玖點零貳公克、包裝重壹點零參公克）沒收並銷燬之。
    事  實
一、丙○○基於意圖營利之犯意，於民國（下同）八十七年四月間某日，將其之前向
    不詳姓名之人所購進進價低於一包（重量不詳）新台幣（下同）二千元之價格之
    化學合成麻醉藥品安非他命，在台北縣三重市○○○路二五六巷十八號二樓與毛
    麗紅同居之住處，以一包（重量不詳）二千元之價格，非法販賣予乙○○一次一
    包（乙○○所涉施用毒品犯行，經送觀察勒戒後無繼續施用傾向，另由台灣板橋
    地方法院檢察署檢察官為不起訴處分在案），嗣於八十七年四月二十八日下午三
    時三十分許，在台北縣三重市○○○路二五六巷十八號二樓，丙○○與毛麗紅一
    同為警查獲，並扣得丙○○所有之安非他命七包（鑑驗後淨重一五點二八公克、
    包裝重點捌壹公克）、分裝袋八十個、分裝器一支。又丙○○另行基於持有第
    二級毒品安非他命之意思，於八十七年八月二十五日晚上九時許，在台北縣三重
    市○○○路二五六巷內持有第二級毒品安非他命為警查獲，經警自其身上扣得安
    非他命六包（淨重玖點零貳公克、包裝重壹點零公克）。
二、案經臺北市政府警察局、台北縣警察局板橋分局、中和分局移送報請台灣板橋地
    方法院檢察署檢察官偵查起訴。
    理  由
一、訊據丙○○矢口否認伊有於右揭時地販賣安非他命予乙○○，並辯稱係戊○○帶
    乙○○帶著一萬元的毒品要賣伊，因伊未付乙○○這一萬元，乙○○誣陷伊販賣
    安非他命等語，且稱為警查獲之分裝袋八十個及分裝器一支乃分別為製冰及藥
    用云云。另甲○辯護人辯護意旨謂：(一)乙○○於原審證稱被告當時住在伊樓下，
    有向被告買過一次等語，惟乙○○當時之住處，係三重市○○○路二四四巷三號
    三樓，與被告當時居住之同市○○○路二五六巷一八號二樓並非同一大樓，乙○○之陳述有明顯重大瑕疵；(二)丁○○或稱伊直接與被告交易安非他命，包括取得
    安非他命及交付金錢，或稱伊只在巷口等候，乙○○直接與被告交易，另稱伊交
    錢給一女子，乙○○不知如何取得安非他命，前後所述交易型態有岐異，丁○○
    所述亦存有重大瑕疵；(三)毛麗紅於原審已澄清先前於警訊及偵查所述純屬臆測之
    詞，不可採為不利被告之認定；(四)戊○○雖否認帶乙○○賣一萬元安非他命給被
    告情事，惟證人本身涉及販賣毒品案件，如承認恐遭不利自己之結果，實難期待
    其為真實陳述等語。
二、然查：
    (一)被告如何於右揭八十七年四月間某日，在台北縣三重市○○○路二五六巷十八
      號二樓住處，以一包二千元之價格非法販賣化學合成麻醉藥品安非他命予乙○○一次，由乙○○之女友丁○○前往拿取之事實，業據證人乙○○於偵查（八
      十七年偵字第九０一三卷第四七頁）及原審中（原審卷第一０八頁）證述綦詳
      ，核與證人丁○○於偵查中證稱：伊向丙○○拿安非他命，伊錢交給他等語相
      符（見八十七年度偵字第九○一三號案卷第四十八頁），足見被告有收錢營利
      之行為，參以八十七年四月二十八日在台北縣三重市○○○路二五六巷十八號
      二樓，被告與毛麗紅一同為警查獲時，並扣有被告丙○○所有之安非他命七包
      （鑑驗後淨重一五點二八公克、包裝重點捌壹公克）、分裝袋八十個、分裝
      器一支等販毒器具，被告於警訊時亦自承上開之分裝袋是要用來分裝安非他命
      賣給他人所使用的，而上開查獲扣案之七包白色粉末，經送鑑定結果，確定係
      安非他命無訛，有法務部調查局八十八年一月十三日陸第00000000
      （○○六九八四）號鑑驗通知書可據。
    (二)雖證人乙○○於原審中證述被告當時住在伊樓下，伊叫其女友去拿並交給被告
      二千元等語（見原審卷第一０八頁），而經查證人乙○○當時並未居住在台北
      縣三重市○○○路二五六巷十八號之樓上，然證人丁○○於本院調查中證稱：
      伊與林乙○○當時住在三重市○○○路二四四巷三號三樓，在二五六巷隔壁巷
      子，‧‧‧等語（見本院更(二)卷第一０二、一０三頁），可見證人乙○○雖不
      與被告同住一棟大樓，但二人居住地點相鄰，有其地緣關係，彼此聯絡、交易
      方便，所供自有其相當依據，而上開筆錄是否誤載，因當時庭訊所為錄音之錄
      音帶已逾保存期限而無法查證，此有原審法院函一紙在卷可查（本院卷第一三
      四號），而證人乙○○復經本院傳拘無著，此有拘票一紙在卷可按，而難再為
      訊問，然以被告與證人乙○○之女友丁○○並無私人嫌隙，而丁○○於事隔甚
      久之本院訊問中仍作證稱：有此事沒錯（本院卷第一０二頁詳後述），足見證
      人乙○○之上開證詞不虛，而堪採信。
    (三)又證人丁○○於本院調查中陳述之本筆交易內容與偵查中陳述不盡完全相同，
      然其亦一再陳稱，因為時間太久而不太記得詳細情形（見本院卷第一０二頁至
  一０三頁），參以本院訊問期間距離案發時間（八十七年）已有三年多，證人
      丁○○記憶不若事實發生時清晰，本有所出入，且核證人丁○○於偵查及本院
      訊問筆錄，均稱乙○○有向丙○○買安非他命，有將錢交給與被告（或與被告
      同住之女子），依此自可證明乙○○所稱被告確實有販賣安非他命一次二千元
      之事實屬實，且依案重初供以其於偵查中初供即交錢與被告之供述為可採，故
      被告指摘證人丁○○所言有重大明顯瑕疵云云，並不足採信。
    (四)另被告辯稱證人戊○○可證明係乙○○向伊販賣安非他命，並非係伊販賣。然
      經本院提訊證人戊○○到庭證稱：伊陪同乙○○至被告住處，見乙○○借被告
      一萬元，而非賣安非他命，乙○○未販賣安非他命給丙○○等語（見本院更(二)
      卷第七十六頁），雖無法證明被告販賣安非他命予乙○○，但亦無法據以證明
      係乙○○有販賣安非他命予被告，是被告辯稱係乙○○賣安非他命一萬元與伊
      ，伊未付此一萬元係乙○○誣陷伊犯罪云云，亦顯不足採。
    (五)再八十七年四月二十八日在台北縣三重市○○○路二五六巷十八號二樓，被告
      與毛麗紅一同為警查獲時，除扣有被告丙○○所有之安非他命七包（鑑驗後淨
      重一五點二八公克、包裝重點捌壹公克），另扣得其供犯罪用之分裝袋八十
      個、分裝器一支等販毒器具，被告於警訊時亦自承上開之分裝袋是要用來分裝
      安非他命賣給他人所使用的（八七年度偵字第九０一三卷第八頁反面），雖被
      告於原審及本院改稱該等分裝袋係製冰之用，但經本院當庭勘驗，該分裝袋（
      寬四．三公分，長七．八公分），容積甚小，依常理不可能作為製冰所用，故
      被告嗣後翻異前供之供述顯屬事後卸責之詞，不足採信，該分裝袋八十個應為
      被告意圖營利販賣安非他命而為分裝所用甚明。
    (六)按安非他命自政府公告查禁後（詳後述）各治安單位均查緝甚嚴，且販賣之犯
      行刑責甚重，果非有賺取差價之利益，被告自無干犯法紀，而冒被處重刑之危
      險而願為提供之理，是被告有意圖營利之犯意及犯行亦甚明。
    (七)綜上足證被告確有意圖營利販賣安非他命予乙○○一次之犯行甚明，是其空言
      否認販賣犯行，自無足採。
三、又被告於八十七年八月二十五日晚上九時許，在台北縣三重市○○○路二五六巷
    內持有第二級毒品安非他命為警查獲，經警自其身上扣得安非他命六包之事實，
    亦據被告坦承不諱，並有扣得之被告丙○○所有之安非他命六包（淨重玖點零貳
    公克、包裝重壹點零公克）可證，該扣案六包之物，經送鑑定結果，確定係安
    非他命無訛，有法務部調查局八十九年十一月二十七日（八九）陸（一）字第八
    九○八五九三三號鑑驗通知書可據（上更(一)卷第二一頁）此部分持有安非他命犯
    行亦事證明確，堪以認定。
四、按安非他命類前經行政院衛生署於七十九年十月九日以衛署藥字第九０四一四二
    號公告，列入行為時麻醉藥品管理條例第二條第四款所定之化學合成麻醉藥品管
    理，並禁止於醫療上使用，依麻醉藥品管理條例第十三條之規定，限供科學上之
    需要，不得非法輸入、製造、運輸、販賣、持有、施打或吸用，被告丙○○非法
    販賣安非他命予乙○○之犯行，查其行為後，毒品危害防制條例業於八十七年五
    月二十日修正公布，同年月二十二日生效，安非他命經列為該條例第二條第一項
    第二款之第二級毒品，而販賣第二級毒品之行為，該條例第四條第二項定有較行
    為時麻醉藥品管理條例第十三條之一第二項第一款為重之處罰，是被告於犯罪行
    為後，法律有變更，依刑法第二條第一項但書規定，比較新舊法，以舊法即行為
    時麻醉藥品管理條例有利於被告，自應適用最有利於被告之該舊法處斷，是核被
    告非法販賣安非他命之所為，係犯行為時之麻醉藥品管理條例第十三條之一第二
    項第一款之非法販賣化學合成麻醉藥品罪，被告此部分持有安非他命之低度行為
    ，為販賣之高度行為所吸收，不另論罪，又被告於毒品危害防制條例修正公布後
    之八十七年八月二十五日持有第二級毒品安非他命之所為，係犯毒品危害防制條
    例第十一條第二項之持有第二級毒品罪，按此部分檢察官起訴意旨略以被告為警
    自其身上查獲之六包安非他命，係被告準備販賣之物，認被告此部分係意圖販賣
    而持有安非他命，應為前述論罪科刑之高度之販賣犯行所吸收，不另論罪等，惟
    查被告於警訊時稱如以一包三千元賣予他人，預估可獲得八千元之差價云云，於
    偵查中稱其向朋友借錢，朋友拿給我這六包，未借錢，說那東西可以賣錢等，此
    部分係被告於回家之路上經警於其身上查獲該六包之安非他命，此外，其身上並
    未查獲供販賣用之分裝袋（警員其後至被告住處查獲三十三個分裝袋，但無證據
    證明與此部分有關）或分裝器等，被告亦非在兜售或在等待買主等情事下被查獲
    ，尚無意圖販賣之行為，被告上開自白尚與事實不符，亦無其他積極之證據足資
證明其有意圖販賣之情事，尚難認其係意圖販賣而持有，但被告持有第二級毒品
    安非他命被查獲係事實，無其他積極之證據足認被告係因何因（含施用）而持有
    ，而被告本院調查中對本院訊以：「問：第二次被查獲有無送勒戒？你是否勒戒
    後即不想再施用？時答稱：第二次被查獲有送勒戒，第二次送勒戒後一直到現在
    都沒有出去過。四月份第一次被查獲的那次，勒戒後我就想不再吸毒了，也沒有
    再吸；七月份再被查獲時，之前的已經勒戒完畢，即未再吸，八月份被查獲時第
    二次被送勒戒，這次的毒品我是向姓吳的人購買的」（本院卷第五四頁）。足見
    被告係另行起意而單純持有第二級之毒品，是檢察官起訴認被告此部分係意圖販
    賣而持有安非他命，應為前述論罪科刑之高度之販賣犯行所吸收，不另論罪等，
    尚有未洽，被告所犯上開二罪，犯意各別，行為互殊，應予分論併罰。
五、原審就非法販賣安非他命部分予以被告論罪科刑，固非無見，惟原審就被告於八
    十七年八月二十五日晚上九時許，在台北縣三重市○○○路二五六巷內持有第二
    級毒品安非他命為警查獲，經警自其身上扣得安非他命六包（淨重玖點零貳公克
    、包裝重壹點零參公克）部分，並無其他積極之證據足認被告係因何因（含意圖
    販賣而持有或施用等）而持有，只能認其係另行起意而單純持有第二級毒品，且
    被告於八十七年四月間被查獲有施用安非他命之情事，有臺北縣衛生局八十七年
    六月（五日）（八七）北縣衛煙字第二五八一五號尿液檢驗成績書一紙在卷可稽
    ，其自八十七年四月間即已施用安非他命，是被告其後經採尿送驗結果，有安非
    他命反應，但無積極之證據足認被告係自其身上扣得之安非他命六包中取用，且
    其係購買後帶回家之路上被警查後，雖檢察官就被告於八十七年八月二十五日所
    採之尿液送驗結果，有安非他命反應，認當日亦有施用安非他命，而聲請臺灣板
    橋地方法院裁定將被告送觀察勒戒，有該院之八十七年度毒聲字第一八一八號裁
    定可稽，但無其他積極之證據足認被告係動用到扣案之六包安非他命，且檢察官
    起訴為意圖販賣而持有，在無其他積極之證據足認被告係因何因（含意圖販賣而
    持有或施用等）而持有，尚難因其驗尿之結果有施用之情事，即推論扣案未動用
    之六包安非他命係因施用而持有，此際只能認其係另行起意而單純持有第二級毒
    品，原判決徒以無證據足認被告係因意圖販賣而持有，而因其驗尿之結果有施用
    之情事，即推論扣案未動用之六包安非他命係因施用而持有，認被另案之施用安
    非他命行為所吸收，於本案中不另論罪等，尚有未洽，被告上訴意旨猶執陳詞否
    認犯罪，雖不足取，惟原判決此部分既有可議為無可維持，其對被告所定執行刑
    因改判，已無可附麗，一併予以撤銷，應由本院將原判決上開上訴之部分撤銷改
    判並適用刑事訴訟法第三百七十條但書之規定，爰審酌被告之素行、事實欄所載
    之犯罪動機、目的、手段、對社會所生危害、販賣及持有毒品之數量多寡及犯後
    之態度等一切情狀，分別量處如主文所示之刑並定其應執行之刑，扣案之安非他
    命柒包（鑑驗後淨重拾伍點貳捌公克、包裝重點捌壹公克）為違禁物；分裝袋
    捌拾個及分裝器壹支係被告所有供犯罪所用之物，均依法併予宣告沒收，安非他
    命陸包（淨重玖點零貳公克、包裝重壹點零公克）依毒品危害防制條例第十八
    條第一項前段之規定，併予宣告沒收銷燬之，至被告尚於八十七年四月二十八日
    為警查獲時，扣得其所有之吸食器四支、酒精燈一支；以及於八十七年七月二十
    日為警查獲時，扣得毛麗紅所有之吸食器一個、殘渣盒一個、分裝袋七個、酒精
    燈一個；另於八十七年八月二十五日扣得玻璃球一個、分裝袋三十三個等物，均
    與被告本件販賣及持有安非他命犯行無涉，不予宣告沒收。
據上論斷，應依刑事訴訟法第三百六十九條第一項前段、第三百六十四條、第二百九
十九條第一項前段、第三百七十條但書，麻醉藥品管理條例第十三條之一第二項第一
款，毒品危害防制條例第十一條第二項、第十八條第一項前段，刑法第十一條前段、
第三十八條第一項第一款、第二款、第二條第一項但書、第五十一條第五款判決如主
文。
本案經檢察官呂丁旺到庭執行職務。
中      華      民      國    九十      年    十一      月     三十     日
                              臺灣高等法院刑事第十庭
                                  審判長法  官    溫  耀  源
                                        法  官    黃  金  富
                                        法  官    林  銓  正
右正本證明與原本無異。
如不服本判決應於收受送達後十日內向本院提出上訴書狀，其未敘述上訴之理由者並
得於提起上訴後十日內向本院補提理由書（均須按他造當事人之人數附繕本）。
                                        書記官    高  柑  柏
中      華      民      國    九十年      十二    月     三       日
毒品危害防制條例第十一條
持有第一級毒品者，處三年以下有期徒刑、拘役或新臺幣五萬元以下罰金。
持有第二級毒品者，處二年以下有期徒刑、拘役或新臺幣三萬元以下罰金。
持有專供製造或施用毒品之器具者，處一年以下有期徒刑、拘役或新臺幣一萬元以下
罰金。
毒品危害防制條例第十八條
查獲之毒品及專供製造或施用毒品之器具，不問屬於犯人與否，均沒收銷燬之。但合
於醫藥或研究之用者，得不予銷燬。
前項合於醫藥或研究用毒品或器具之管理辦法，由法務部會同行政院衛生署定之。
管制藥品管理條例第十三條之一
違反前條之規定，其屬於第二條第一款至第三款之麻醉藥品者，應分別依法處罰。
違反前條之規定，其屬於第二條第四款之麻醉藥品者，依左列規定處罰：
一、非法輸入、製造、運輸、販賣者，處五年以上有期徒刑，得併科五萬元以下罰金
    。
二、意圖販賣而非法持有者，處三年以上十年以下有期徒刑，得併科三萬元以下罰金
    。
三、意圖營利而非法為人施打者，處五年以下有期徒刑，得併科二萬元以下罰金。
四、非法施打、吸用者，處三年以下有期徒刑、拘役或一萬元以下罰金。
五、非法持有者，處二年以下有期徒刑、拘役或五千元以下罰金。
前項第一款之未遂犯罰之。
犯第二項第四款之罪有癮者，應由審判機關先行指定相當處所勒戒。經勒戒斷癮後再
犯者，加重本刑至三分之二。


司法院資訊處製作；財團法人民間司法改革基金會備份。
